【裁判字號】    99,訴,2917
【裁判日期】    991112
【裁判案由】    毒品危害防制條例
【裁判全文】
臺灣臺中地方法院刑事判決              99年度訴字第2917號
公  訴  人  臺灣臺中地方法院檢察署檢察官
被      告  乙○○
上列被告因違反毒品危害防制條例案件，經檢察官提起公訴（99
年度毒偵字第3152號），被告於準備程序中就被訴事實為有罪之
陳述，經告知簡式審判程序之旨，並聽取當事人之意見後，由本
院合議庭裁定由受命法官獨任進行簡式審判程序，判決如下：
    主    文
乙○○施用第一級毒品，累犯，處有期徒刑拾壹月。扣案之藥鏟
壹支沒收；海洛因貳拾玖包(驗餘淨重共貳點壹玖公克，空包裝
總重為柒點陸零公克)均沒收銷燬之。又施用第二級毒品，累犯
，處有期徒刑柒月。扣案之甲基安非他命肆包(驗餘淨重分別為
：零點貳捌伍公克、零點零陸肆零公克、零點貳肆伍壹公克、
零點捌玖貳陸公克)均沒收銷燬之。應執行有期徒刑壹年伍月，
扣案之藥鏟壹支沒收；海洛因貳拾玖包(驗餘淨重共貳點壹玖公
克，空包裝總重為柒點陸零公克)及甲基安非他命肆包(驗餘淨重
分別為：零點貳捌伍公克、零點零陸肆零公克、零點貳肆伍壹
公克、零點捌玖貳陸公克)均沒收銷燬之。
    犯罪事實
一、乙○○前於民國87年間，因施用毒品案件，經本院裁定送觀
    察、勒戒後，認無繼續施用毒品之傾向，於87年11月26日釋
    放，由臺灣臺中地方法院檢察署檢察官以87年度偵字第2486
    1號為不起訴處分確定；嗣於89年間，復因施用毒品案件，
    經本院裁定送觀察、勒戒後，亦認無繼續施用毒品之傾向，
    於89年7月3日釋放，再由臺灣臺中地方法院檢察署檢察官以
    89年度毒偵字第3883號為不起訴處分確定。又於90年間，因
    施用毒品案件，經本院裁定令入戒治處所施以強制戒治，並
    於91年10月9日強制戒治執行期滿；刑責部分則經臺灣臺中
    地方法院檢察署檢察官以90年度毒偵緝字第429號提起公訴
    ，由本院以91年度訴字第431號判決，判處有期徒刑6月、4
    月，應執行有期徒刑8月確定。另於94年間，因施用毒品案
    件，經本院以94年度訴字第2811號判決，判處有期徒刑10月
    、6月，應執行有期徒刑1年3月確定；又因施用毒品案件，
    經本院以95年度訴字第2094號判決，判處有期徒刑9月、5月
    ，應執行有期徒刑1年確定；嗣因中華民國九十六年罪犯減
    刑條例施行，上開2案件，經本院以96年度聲減字第730號裁
    定減刑後，各定應執行有期徒刑7月又15日、6月確定，並於
    96年7月17日易科罰金執行完畢。
二、乙○○猶不知悔改，知悉海洛因及甲基安非他命，分別係毒
    品危害防制條例所列之第一級毒品及第二級毒品，均不得施
    用及持有，仍基於施用第一級毒品海洛因(下稱海洛因)之犯
    意，於99年8月9日晚間10時許，在臺中縣大甲鎮○○○路13
    巷190號住處，以將海洛因摻入香菸，點燃吸食煙霧之方式
    施用海洛因1次。另基於施用第二級毒品甲基安非他命( 下
    稱甲基安非他命)之犯意，以將甲基安非他命置於玻璃球吸
    食器內，點火燒烤後吸食煙霧之方式，施用甲基安非他命1
    次。嗣於99年8月10日7時45分許，為警持本院核發之搜索票
    ，在上開住處搜索，當場扣得乙○○所有供其施用之海洛因
    29 包(送驗淨重共2.21公克，驗餘淨重共2.19公克，空包裝
    總重為7.60公克)、藥鏟1支，及其所有供其施用之甲基安他
    命4包(送驗淨重分別為：0.2393公克、0.0655公克、0.2464
    公克、0.8930公克，驗餘淨重分別為：0.2385公克、0.064
    0公克、0.2451公克、0.8926公克)。並扣得與本件施用海洛
    因無關之注射針筒2支，及與本件乙○○施用海洛因、甲基
    安非他命均無關之行動電話1支（含SIM卡1張）。經其同意
    採集尿液檢驗，鑑驗結果分別呈嗎啡及安非他命、甲基安非
    他命陽性反應，而悉上情。
三、案經臺中縣警察局移送臺灣臺中地方法院檢察署檢察官偵查
    起訴。
    理    由
一、被告乙○○所犯係死刑、無期徒刑、最輕本刑為3年以上有
    期徒刑以外之罪，其於準備程序就被訴事實為有罪之陳述，
    經告知簡式審判程序之旨，並聽取當事人之意見後，本院合
    議庭認為適宜進行簡式審判程序，爰依刑事訴訟法第273條
    之1第1項、第284條之1，裁定由受命法官獨任進行簡式審判
    程序，是本件之證據調查，依同法第273條之2規定，不受同
    法第159條第1項、第161條之2、第161條之3、第163條之1及
    第164條至第170條規定之限制，合先敘明。
二、上開犯罪事實，業據被告於警詢、偵查中及本院審理中均坦
    承不諱，且經被告同意所採集之尿液送驗結果，分別呈海洛
    因於人體代謝後之嗎啡陽性反應，及甲基安非他命於人體代
    謝後之安非他命、甲基安非他命陽性反應等情，有詮昕科技
    股份有限公司99年8月26日編號第00000000號濫用藥物尿液
    檢驗報告、臺中縣警察局刑事警察大隊勘察採證同意書及委
    託鑑驗尿液與真實姓名對照表各1份在卷可證，復有搜索、
    扣押筆錄、扣押物品目錄表及扣押物品清單各1份附卷足稽
    。而扣案之白色粉末29包，經送請法務部調查局濫用藥物實
    驗室鑑定結果，均含海洛因成分(送驗淨重共2.21公克，驗
    餘淨重2.19公克，空包裝總重為7. 60公克)，有該實驗室99
    年10月4日調科壹字第09923022130號鑑定書1份在卷可證。
    而扣案之透明結晶體4包，經送請行政院衛生署草屯療養院
    鑑定結果，均含甲基安非他命成分(送驗淨重分別為：0.239
    3公克、0.0655公克、0. 2464公克、0.8930公克，驗餘淨重
    分別為：0.2385公克、0.0640公克、0.2451公克、0.8926公
    克)，有該院99年8月17日草療鑑字第0990800087號鑑定書1
    份附卷可參，並有藥鏟1支扣案可佐。顯見其確有於如犯罪
    事實欄所載之時、地施用海洛因及甲基安非他命之犯行至明
    ，被告之自白核與事實相符，堪以採信。本案事證已臻明確
    ，被告犯行洵堪認定，應予依法論科。
三、按92年7 月9 日新修正之毒品危害防制條例刪除二犯及三犯
    之規定，一改修法前繁雜之處遇程序，僅將施用毒品者簡化
    區分為初犯、再犯，並認施用毒品者係屬病患性犯人，以觀
    察、勒戒戒除其身癮，並以強制戒治去除其心癮。經觀察、
    勒戒或強制戒治執行完畢釋放後，若係5 年後再犯該條例第
    10條施用毒品罪者，與同條例第20條第1 項、第2 項關於「
    初犯」之處理方式相同，檢察官應先聲請法院裁定令被告入
    勒戒處所觀察、勒戒，並視有無繼續施用毒品傾向，決定應
    予釋放、為不起訴之處分，或應聲請法院裁定令入勒戒處所
    強制戒治；若係5 年內「再犯」同條例第10條施用毒品罪者
    ，依同條例第23條第2 項規定，檢察官則應依法追訴。觀諸
    該條例第20條第3 項之修正理由：「觀察、勒戒或強制戒治
    5 年後再犯者，顯見前所實施之觀察、勒戒或強制戒治已足
    以遮斷其施用毒品之癮，為期自新及協助其戒除毒癮，對此
    5 年後再犯者，爰明定仍適用初犯之規定，先經觀察、勒戒
    、強制戒治之程序。」及同條例第23條第2 項之修正理由：
    「為配合簡化施用毒品犯之刑事處遇程序，並鑑於經觀察、
    勒戒或強制戒治執行完畢釋放後5 年內再犯者，其再犯率甚
    高，原據以實施之觀察、勒戒及強制戒治既已無法收其實效
    ，自應施以刑事處遇。」，顯然如施用毒品者係前經觀察、
    勒戒或強制戒治等治療程序執行完畢5 年後，始再施用毒品
    之「初犯」，因前所執行之觀察、勒戒或強制戒治已足收戒
    除毒癮之效，自應重新執行觀察、勒戒或強制戒治等治療程
    序，並於治療程序執行完畢後，由檢察官為不起訴處分，毋
    庸對之追訴處罰；反之，在「再犯」之情形，因其先前所為
    治療程序顯未能收戒斷毒癮之效，且考量施用毒品者之再犯
    率偏高，乃簡化其刑事處遇程序，而逕予追訴處罰，不再施
    以治療程序。參酌上開立法理由，修正毒品危害防制條例就
    施用毒品者，祇於「初犯」及「5 年後再犯」二種情形，有
    其追訴條件之限制，即須於初犯經觀察、勒戒或強制戒治釋
    放後，5 年內均無施用毒品之行為，始能認其前所實施之觀
    察、勒戒或強制戒治已足遮斷毒癮，而得於5 年後再犯時，
    再予適用初犯之規定，重行觀察、勒戒等程序。倘5 年內已
    經再犯，被依法追訴處罰，縱其第3 次（或第3 次以上）施
    用毒品之時間在初犯釋放5 年以後，即與「5 年後再犯」之
    情形有別，且因已於「5 年內再犯」，顯見其再犯率甚高，
    原實施觀察、勒戒或強制戒治，已無法收其實效，而無5 年
    戒斷期之存在，自無再經觀察、勒戒及強制戒治之必要，即
    應依該條例第10條處罰，始符新法修正之本旨（最高法院95
    年度第7次刑事庭決議、最高法院95年度台非字第59號、第
    65號判決意旨可資參照）。經查，被告有如犯罪事實欄所載
    之觀察勒戒、強制戒治及刑之執行等情，有全國施用毒品案
    件紀錄表、臺灣高等法院被告前案紀錄表各1份在卷可稽，
    被告於87年間，因施用毒品案件，經本院裁定送觀察、勒戒
    後，認無繼續施用毒品之傾向，於87年11月26日釋放，由臺
    灣臺中地方法院檢察署檢察官以87年度偵字第24861號為不
    起訴處分確定；嗣於89年間，復因施用毒品案件，經本院裁
    定送觀察、勒戒後，亦認無繼續施用毒品之傾向，於89 年7
    月3日釋放，再由臺灣臺中地方法院檢察署檢察官以89年度
    毒偵字第3883號為不起訴處分確定。又於90年間，因施用毒
    品案件，經本院裁定令入戒治處所施以強制戒治，並於91
    年10月9日強制戒治執行期滿；刑責部分則經臺灣臺中地方
    法院檢察署檢察官以90年度毒偵緝字第429號提起公訴，由
    本院以91年度訴字第431號判決，判處有期徒刑6月、4月，
    應執行有期徒刑8月確定。是被告於89年7月3日觀察、勒戒
    執行完畢後至本案之施用毒品犯行，雖已逾5年，然其於上
    述觀察、勒戒執行完畢後5年內已有上開施用毒品犯行，並
    因此經判處罪刑確定，揆諸前開規定及最高法院裁判意旨，
    被告本次施用毒品行為，即與5年後再犯之情形有別，無再
    經觀察、勒戒或強制戒治之必要，應由檢察官逕行起訴，附
    此敘明。
四、查海洛因、甲基安非他命分別係毒品危害防制條例第2條第2
    項第1款、第2款規定之第一級毒品、第二級毒品，是核被告
    所為，分別犯同條例第10條第1項、第2項之施用第一級毒品
    罪、施用第二級毒品罪。其施用第一級毒品、第二級毒品前
    後持有第一級毒品、第二級毒品之低度行為，各應為施用之
    高度行為所吸收，均不另論罪。被告所犯上開二罪間，犯意
    各別，行為互殊，應予分論併罰。被告有如犯罪事實欄所載
    犯罪科刑及刑之執行情形，有臺灣高等法院被告前案紀錄表
    1 份在卷可稽，其於有期徒刑執行完畢後5年內，故意再犯
    本件有期徒刑以上之2罪，均為累犯，均應依刑法第47條第1
    項規定，各加重其刑。爰審酌被告有如犯罪事實欄所示施用
    毒品而經觀察、勒戒、強制戒治及刑之執行紀錄，有上開前
    案紀錄表可參，竟再犯本件施用第一級毒品罪及施用第二級
    毒品罪，顯見其意志不堅，無法戒絕毒癮，又被告施用毒品
    不但戕害個人身心健康，且對社會治安有相當程度之潛在危
    害，兼衡其於犯罪後坦承犯行，犯後態度尚佳、犯罪之動機
    、目的、手段、生活狀況、智識程度，及公訴人求刑尚稱允
    當等一切情狀，分別量處如主文所示之刑，並定其應執行之
    刑，以示懲儆。另扣案之海洛因29包(送驗淨重共2.21公克
    ，驗餘淨重2.19公克，空包裝總重為7.60公克)，各該夾鏈
    袋均為承裝海洛因之用，與附著其上之海洛因難以分析剝離
    ，而扣案之甲基安非他命4包(送驗淨重分別為：0.2393公克
    、0.06 55公克、0. 2464公克、0.8 930公克，驗餘淨重分
    別為：0. 2385公克、0.0640公克、0.2451公克、0.8926公
    克) ，均應依毒品危害防制條例第18條第1項前段規定，分
    別於被告施用第一級毒品罪、第二級毒品罪刑項下，諭知沒
    收銷燬之。另扣案之藥鏟1支為被告所有供其施用海洛因之
    用之物，為被告供承明確，爰依刑法第38條第1項第2款規定
    ，於其施用第一級毒品罪項下為沒收之宣告。而扣案之注射
    針筒2支及行動電話1支(含SIM卡1張)，被告否認與本件施用
    毒品有關，復無積極證據足證與被告上開施用第一、二級毒
    品相關連，自不另為沒收之諭知，附此敘明。
據上論斷，應依刑事訴訟法第273條之1第1項、第299條第1項前
段，毒品危害防制條例第10條第1項、第2項、第18條第1項前段
，刑法第11條前段、第38條第1項第2款、第47條第1項、第51條
第5款，判決如主文。
本案經檢察官甲○○到庭執行職務。
中    華    民    國    99    年    11    月    12    日
                  刑事第五庭  法  官  林慧欣
以上正本證明與原本無異。
如不服本判決應於收受送達後10日內向本院提出上訴書狀，並應
敘述具體理由；其未敘述上訴理由者，應於上訴期間屆滿後20日
內向本院補提理由書（均須按他造當事人之人數附繕本）「切勿
逕送上級法院」。
                              書記官  鄭淑英
中    華    民    國    99    年    11    月    12    日
附錄本案論罪科刑法條
毒品危害防制條例第10條第1項、第2項
施用第一級毒品者，處6月以上5年以下有期徒刑。
施用第二級毒品者，處3年以下有期徒刑。

司法院資訊處製作；財團法人民間司法改革基金會備份。
